【裁判字號】    89,自,501
【裁判日期】    890830
【裁判案由】    詐欺
【裁判全文】
臺灣臺中地方法院刑事判決                          八十九年度自字第五一號
    自  訴  人  乙○○
    被      告  甲○○
右列被告因詐欺案件，經自訴人提起自訴，本院判決如左：
    主  文
甲○○無罪。
    理  由
一、自訴意旨詳如附件自訴狀所載。
二、按犯罪事實應依證據認定之，無證據不得推定其犯罪事實；不能證明被告犯罪者
    ，應諭知無罪之判決，刑事訴訟法第一百五十四條、第三百零一條第一項分別定
    有明文。又按刑法第三百三十九條第一項詐欺罪之成立，以意圖為自己或第三人
    不法所有，以詐術使人將本人或第三人之物交付為要件。所謂以詐術使人交付，
    必須被詐欺人因詐術而陷於錯誤，若其所用方法，不能認為詐術，亦不致使人陷
    於錯誤，即不構成該罪（最高法院四十六年度台上字第二○六號判例參照）。至
    於民事債務當事人間，若有未依債務本旨履行給付之情形，在一般社會經驗而言
    ，原因非一，其因不可歸責之事由無法給付，或因得對他造合法主張抗辯而拒絕
    給付，或因一時經濟困難，皆有可能，非必出於詐欺犯罪一端。再者，刑事被告
    依法不負自證無罪之義務，故在別無積極證據之情形下，自難僅以被告單純債務
    不履行之狀態，即推定其自始即有不法所有之意圖而施用詐術。本件自訴人認被
    告甲○○涉犯詐欺罪嫌，無非係以被告甲○○所提供與自訴人之台中興農高爾夫
    球場會員證號嗣後未能享有會員優待價格為其主要論據。
三、訊據被告甲○○固坦承曾自八十八年五月間起，以每個台中興農高爾夫球場球證
    號碼新台幣（下同）三萬元之價格，陸續提供多個球證號碼與自訴人及自訴人所
    轉介之案外人簡木炎等十七人，以供自訴人及案外人簡木炎等十七人，得憑球證
    號碼至台中興農高爾夫球場以會員優待價格進場打球之事實，惟堅決否認有何詐
    欺之犯行，並辯稱：伊所提供之球證號碼，原確可供自訴人及案外人簡木炎等十
    七人得以會員優待價格進場打球，其後係因球場經營方式變更，取消此一方式，
    始致自訴人及案外人簡木炎等十七人無法續享優待，伊已與自訴人及簡木炎等十
    四人達成和解等語。經查：自訴人前常向被告甲○○商借台中興農高爾夫球場會
    員球證號碼，以供其以會員優待價格進場打球，被告甲○○曾多次提供球證號碼
    與自訴人，並會事先電知球場人員，自訴人得以至球場報明球證號碼方式，享有
    會員價進場打球之優待等情，業據被告甲○○供述在卷，且為自訴人所不否認，
    信屬實在。次查，入會高爾夫球場會員，須繳付高額入會費及年費，而一紙高爾
    夫球會員證動輒數十萬元，此為眾所週知之事實，自訴人復有擊球之嗜好，則其
    對僅以三萬元之代價，即得取得終身得以會員價進場打球之優待一舉，顯應知之
    非屬正常管道。再查，被告甲○○以每個號碼三萬元之代價，提供與自訴人及案
    外人簡木炎等十七人之球證號碼，原確可於台中興農高爾夫球場使用，並得享會
    員價之優待一節，亦為自訴人所不否認。故被告甲○○所辯因其家族在台中興農
    高爾夫球場擁有股份，台中興農高爾夫球場原本允許並提供球證號碼供股東從事
    公關運用，其始向自訴人收取每號三萬元之費用，供為其提供球證號碼及電知球
    場人員之勞務代價，其後係因公司發覺此種公關球證號碼太過浮濫，會導致公司
    收入減少，而停止得以此種球證號碼以會員價入場打球之優待等語，應可採信。
    本件應屬民事糾葛，被告甲○○以原屬公關用途之球證號碼向自訴人收取費用時
    ，上開球證號碼原確得使用無誤，自難認被告甲○○有為自己或他人不法所有之
    意圖，而施以詐術使自訴人陷於錯誤之情事，尚難遽以詐欺罪責相繩。此外，復
    查無其他積極證據足以證明被告甲○○有何詐欺犯行。揆諸前揭說明，不能證明
    被告犯罪，依法應為被告甲○○無罪之判決。
據上論斷，應依刑事訴訟法第三百四十三條、第三百零一條第一項，判決如主文。
中      華      民      國    八十九    年      八      月     三十    日
                                臺灣臺中地方法院刑事第七庭
                                    法  官  林  宗  成
右正本證明與原本無異。
如不服本判決，應於送達後十日內向本院提出上訴狀（須附繕本），上訴於台灣高等
法院台中分院。
                                    書記官
中      華      民      國    八十九    年      八      月      三十一  日


司法院資訊處製作；財團法人民間司法改革基金會備份。
